最高法院刑事裁定　　　　　　　　　 110年度台抗字第1657號
抗　告　人　賴碧霞
 
 
上列抗告人因違反水土保持法案件，不服臺灣高等法院中華民國
110年8月18日駁回聲請再審之裁定（110年度聲再字第110號），
提起抗告，本院裁定如下：
    主  文
抗告駁回。
    理  由
一、再審制度係就確定判決認定事實錯誤而設之特別救濟程序，
    是聲請再審之客體以確定之實體判決為限。又刑事訴訟法第
    420條第1項第6 款所稱新事實或新證據，除須具有未判斷資
    料性之「新規性」（或稱嶄新性、新穎性）外，尚須具備單
    獨或與先前之證據綜合判斷而足以動搖原確定判決所認定事
    實之「確實性」（或稱顯著性、明確性）特性，二者先後層
    次有別，且均不可或缺，倘未兼備，自無准予再審之餘地。
二、本件抗告人賴碧霞自民國103年2月間起，在行政院農業委員
    會林務局（下稱林務局）管理之新北市○○區○○段○○○
    ○段○000地號之林業用地及山坡地（下稱105地號土地）、
    及由財政部國有財產署管理之同段第121 地號農牧用地及山
    坡地（下稱121 地號土地），擅自委請工人在該等山坡地上
    興建大型違章建物1 棟，而違反水土保持法等案件，經原審
    法院以106 年度上訴字第3111號判決（下稱原確定判決）論
    處罪刑（經本院107 年度台上字第4235號判決以其上訴第三
    審違背法律上之程式，予以駁回），依刑事訴訟法第420 條
    第1項第6款規定聲請再審，其聲請意旨如原裁定理由欄一所
    載。原裁定對於聲請意旨所憑之林務局人員劉景國之證言，
    再證六之臺灣省測量技師公會110年1月7 日測量成果報告等
    相關事證，何以並非上開規定所稱足以動搖原確定判決所認
    定事實之新事實或新證據，已逐一論列說明其論據，而以聲
    請意旨主張之事證，與前述第420條第1項第6 款之規定不符
    ，駁回本件聲請，並無違誤。
三、抗告意旨略以：抗告人前於92年至97年9月間占用105地號土
    地等興建三清山靈修德道院，經臺灣新北地方法院97年度訴
    字第5295號判處罪刑確定（下稱前案）。㈠依前案現場實測
    圖所示磚造圍牆J之位置，與105地號土地、及抗告人所有之
    第105 之19地號土地界址線垂疊，並與原確定判決第一審法
    院囑託內政部國土測繪中心（下稱國土測繪中心）針對圍牆
    遺跡測量結果為整段座落於105 地號土地不同，而原裁定所
    認定拆屋還地民事執行案件於101 年12月24日至現場勘查時
    ，於主建物牆面上以紅漆標記之P1點，距離前案現場實測圖
    之J磚造圍牆為9.4公尺，已與原確定判決第一審法官現場勘
    驗結果不符，顯見前案現場實測圖、國土測繪中心鑑定圖及
    補充鑑定圖三者之內容確有矛盾。且依101 年12月24日現場
    照片，上開P1至主建物後牆為9.4 公尺，此後牆與抗告人所
    指磚造圍牆不同，原裁定未予區別，應有錯誤；㈡林務局人
    員賴靖融於第一審所證，該紅色噴漆位置乃前案主建物封閉
    範圍，非供劃分土地界址之用，而抗告人委請臺灣省測量技
    師公會測量結果，抗告人於前案判決時以磚造圍牆為土地界
    址，本件整地興建之範圍未逾磚造圍牆，抗告人於指界過程
    中受林務局人員誤導，誤認原確定判決附圖所示甲部分，仍
    在其所有第105 之19地號土地範圍內，可見抗告人主觀上不
    具非法占用之犯意；㈢96年1 月30日拍攝之正射圖，可見主
    建物旁開墾部分，係沿現場實測圖東西向磚造圍牆前半段，
    原裁定未就此部分與抗告人確認，僅以圖上未標示磚牆之位
    置，遽認無法動搖原確定判決所認事實，已有違失等語。然
    查，原確定判決理由欄二、(二)、③及三、(二)、①說明何
    以前案現場實測圖、國土測繪中心鑑定圖及補充鑑定圖比對
    結果，以抗告人占用105 地號土地部分之建物，並無矛盾齬
    齟之處，及於理由欄三、(二)、②就抗告人主張國土測繪中
    心補充鑑定圖中a、b、c 點之連線為前案圍牆遺址位置，如
    何不足採取，已敘明其理由。又臺灣新北地方法院101 年度
    司執字第10854號強制執行案於101年12月24日至105 地號土
    地執行標的勘查時，新北市樹林地政事務所人員現場鑑定完
    畢並噴漆標記P1點，以P1點右側為第105地號、左側為第105
    之19地號土地，並測量P1點與後方磚牆距離9.4 公尺，有抗
    告人所提抗證一照片共4 幀可佐。原裁定復已依法通知抗告
    人到庭，雖抗告人無正當理由未到庭，仍由其代理人為抗告
    人陳明意見。抗告意旨猶執前詞，或係對於原確定判決取捨
    證據等採證認事職權行使，而與再審無關事項任意指摘，或
    對於原確定判決已詳加敘述不採之辯解，徒憑己意再事爭執
    ，尚非有據。本件抗告為無理由，應予駁回。
據上論結，應依刑事訴訟法第412條，裁定如主文。
中    華    民    國  110    年    10    月    27    日
                  刑事第六庭審判長法  官  許  錦  印  
                                  法  官  何  信  慶  
                                  法  官  朱  瑞  娟  
                                  法  官  劉  興  浪  
                                  法  官  高  玉  舜  
本件正本證明與原本無異
                                  書記官
中    華    民    國   110    年    11    月    1     日